【裁判字號】    89,上訴,525
【裁判日期】    890803
【裁判案由】    殺人未遂
【裁判全文】
臺灣高等法院臺南分院刑事判決          八十九年度上訴字第五二五號      Ｇ
      上  訴  人
      即  被  告  甲  ○  ○
      選任辯護人  蘇  新  竹  律師
右上訴人因殺人未遂案件，不服臺灣臺南地方法院八十八年度訴字第一三九一號中華
民國八十九年三月廿一日第一審判決（起訴案號：臺灣臺南地方法院檢察署八十八年
度偵字第一三○九九號），提起上訴，本院判決如左：
      主      文
原判決撤銷。
甲○○傷害人之身體，處有期徒刑陸月，如易科罰金以佰元折算一日。
      事      實
一、甲○○於民國八十八年十月二十三日二十一時許，在臺南縣仁德鄉○○村○○○
    街三號其女兒經營之「白梅理髮廳」內，因停車糾紛與前來理論之鄰居乙○○發
    生口角，竟基於傷害之故意，順手持其女兒所有供理髮用之剪刀朝乙○○之左胸
    部、右腹部、右手肘等處各刺一刀，致乙○○受有左胸穿刺傷一×一公分、右側
    腹一公分撕裂傷、右手肘二處一公分撕裂傷、左側併血氣胸等傷害。嗣因乙○○
    負傷後仍奮力掙扎欲跑回位於中正路二段一０九六巷之住處，甲○○惟恐乙○○
    發生意外，尾隨至巷口見乙○○跑回家乃折回家中後，偕同其妻至乙○○家中駕
    車將乙○○載往仁德鄉仁慈醫院急救。
二、案經甲○○肇事後自首及乙○○訴由臺南縣警察局歸仁分局報請台灣台南地方法
    院檢察署檢察官偵查起訴。
      理      由
一、訊據上訴人即被告甲○○坦承有持剪刀行刺被害人乙○○上開部位等事實，核與
    被害人於警訊及審理中指訴之情節大致相符，而被害人因遭被告持剪刀所刺因而
    受有左側血、氣胸、左胸穿刺傷、右側腹裂傷、右手肘撕裂傷等傷害，亦有佳里
    綜合醫院、仁慈醫院、奇美醫院、新樓醫院等出具之診斷證明書各一紙在卷足憑
    。此外，復有現場照片六幀及扣案之理髮用之剪刀一把可資佐證。
二、按人之身體受傷之部位，固為判斷加害人係基於殺人或傷害之犯意之參考資料，
    惟仍須視加害人主觀犯意究為殺人或傷害而定。本件被害人乙○○自始至終否認
    先出手毆打被告，故被告辯稱因遭毆打始以剪刀揮舞防衛致刺傷被害人乙○○並
    無證據證明所言屬實。又依乙○○受傷部位在左胸、右側腹部、右手肘觀之，顯
    非自後追殺有以致之，故乙○○供述在理髮廳內被刺左胸部一刀後逃出，復在騎
    樓處被追殺而刺中右手肘、右側腹部亦與事實不符，乙○○應係於理髮廳內遭被
    告刺傷殆無疑義。被告於本院審理時供稱：其追到巷子口擔心乙○○穿越馬路危
    險後來見乙○○沿路邊跑，其認為沒有危險就回家，被害人乙○○於本院供述被
    告追出來約五十公尺至巷口，未注意手中是否持刀，過一會兒，被告自住家後門
    過來看伊，足見被告並無追殺行為。又依診斷書及病歷所載，雖乙○○有血氣胸
    ，然亦同時記載受傷情形為左胸穿刺傷一×一公分、右側腹一公分撕裂傷、右手
    肘二處一公分撕裂傷，均未深及肺臟或其他身體要害，且僅係膚淺之傷，益證被
    告並無致被害人於死之故意，核被告所為係犯刑法第二百七十七條第一項之傷害
    罪。公訴人認係犯同法第二百七十一條第二項第一項之殺人未遂罪容有未洽，起
    訴法條應予變更。又被告於肇事後，犯罪未被有偵查權之公務員或偵查機關發覺
    前，向警員吳世玄自首等情，業據警員吳世玄於原審證述屬實，其進而接受裁判
    ，應依法減輕其刑。
三、原審予以諭科，量處有期徒刑三年固非無見，惟原判決未詳予推敲被告有無殺人
    犯意，遽論以殺人未遂罪即有未洽。被告上訴否認有殺人犯意為有理由，自應將
    原判決撤銷改判。爰審酌被害人受傷情形，被告於肇事後將被告送醫急救，並賠
    償被害人新台幣一百七十萬元，有臺南縣仁德鄉調解委員會調解筆錄、收據各乙
    紙附卷可稽，被害人於本院調查時亦已表示不願追究等情狀，量處有期徒刑陸月
    ，並諭知如易科罰金以三百元折算一日。扣案剪刀一把非被告所有，業據被告陳
    明在卷，且非違禁物，不為沒收之諭知。
據上論結，應依刑事訴訟法第三百六十九條第一項前段、第三百六十四條、第二百九
十九條第一項前段、第三百條、刑法第二百七十七條第一項、第四十一條、第六十二
條前段，罰金罰鍰提高標準條例第一條前段第二條，判決如主文。
本案經檢察官劉榮堂到庭執行職務。
中    華    民    國      八十九      年      八      月      三        日
                                  臺灣高等法院臺南分院刑事第二庭
                                      審判長法官  游    明    仁
                                            法官  陳    清    溪
                                            法官  蘇    重    信
右正本證明與原本無異。
檢察官如不服本判決，應於判決送達後十日內向本院提出上訴書。
                                      法院書記官  李    珍    鳳
中    華    民    國      八十九      年      八      月      四        日
附錄法條：
刑法第二百七十七條第一項：傷害人之身體或健康者，處三年以下有期徒刑、拘役或
                          一千元以下罰金。


司法院資訊處製作；財團法人民間司法改革基金會備份。
